臺灣高等法院刑事判決　　　　　　　　　九十一年度上易字第三一一八號
　　上　訴　人
　　即　被　告　甲○○　男　民.
右上訴人因妨害公務案件，不服臺灣士林地方法院九十年度易字第二九四號，中華民
國九十一年八月五日第一審判決（聲請簡易判決處刑案號：臺灣士林地方法院檢察署
九十年度偵字第二七二號，原審法院改依通常程序審理），提起上訴，本院判決如左
：
    主  文
上訴駁回。
    事  實
一、甲○○在台北市大同區○○○路二一六號開設本土味冷熱飲專賣店，民國八十九
    年十二月二日晚間六時二十分，因不滿台北市政府警察局大同分局寧夏派出所員
    警丁國棟、吳新竹、吳國明及內政部警政署保安警察第一總隊支援員警霍建元前
    往執行臨檢勤務，影響其生意，竟對依法執行職務之員警，以言語辱罵神經病多
    次；復將警員丁國棟填寫臨檢表時，放置於冰櫃上之勤務袋，故意撥落於地，以
    強暴方式，妨害員警依法執行職務。
二、案經臺北市政府警察局大同分局報請台灣士林地方法院檢察署檢察官聲請簡易判
    決處刑，原審法院改依通常程序審理。
    理  由
一、本院調查庭訊據上訴人即被告甲○○矢口否認有妨害公務之犯行，辯稱：因當時
    有協和工商學生紀建州踢到店內電腦信號線，而責罵紀建州神經病，並非辱罵現
    場之員警；其為營業取用冰櫃內之物品，乃將員警丁國棟放置冰櫃上之臨檢勤務
    袋放在冰櫃外緣地上，並非摔落在地云云。
二、然查：
  (一)被告經營之本土味冷熱飲店內空間，分為前後兩部分，中間以黑色玻璃落地門阻
    隔，前半部經營冷熱飲業務，擺設吧檯、收銀機、封口機、木製矮櫃、臥室冰櫃
    二檯及直式冰櫃一檯等物品，後半部則設有電腦數檯供客人玩樂等情，經原審法
    院於九十年七月十二日現場履勘無誤，制有勘驗筆錄及現場照片廿六張在卷可稽
    。
  (二)被告於前揭時間，在其店面前半部，當場以言語辱罵執行職務之員警神經病等情
    ，業據證人員警丁國棟、吳新竹、吳國明、霍建元等人於偵查及原審中證述甚詳
    。另現場證人即在店內消費之學生，朱俊豪、黃以杰、林景煌亦分別證稱被告自
    員警進入後，態度惡劣，對員警之臨檢不配合，不斷與員警發生爭執，並叫罵神
    經病等情（見原審卷第八十三、八十六、一七一、二四一頁），相互所述之情節
    均相符合。
  (三)被告雖辯稱其並非辱罵員警，而係責罵在場之學生紀建州云云。惟對於責罵紀建
    州之原因、地點，於偵查陳稱：因為當時有小朋友，不知那位把電腦螢幕消失掉
    ，我是在罵小朋友，並不是罵警察神經病（見偵查卷第四十二頁反面），是在裏
    面（店面後半部）罵小孩，不是罵警察（見偵查卷第五十六頁）；於原審法院稱
    ：在員警進入店內臨檢後約五分鐘，即自行進入電腦室將電腦電源關閉，因紀建
    州踩到串連六部電腦所用之電腦信號線，怕信號線會因此損壞，始抓住他並罵他
    神經病云云。而證人朱俊豪、林景煌於原審法院證稱：該店內電腦電源由被告自
    行關閉（見原審卷第九十、二四五、二四六頁）。被告既已在警察臨檢時即自行
    關閉電腦電源，何有不知那位顧客將電腦螢幕消失，而責罵該人之情形？且其所
    稱在店面後半部罵小孩，亦與其於店面前半部辱罵警察無涉。
  (四)證人紀建州雖證稱被告當天確有抓住其衣服，證人朱俊豪證稱曾目睹被告抓著一
    位協和高中的學生罵云云。惟證人朱俊豪稱彼係聽到被告罵神經病後，始回頭看
    ，看到被告抓著某位學生，不知道在罵誰，並未目睹被告辱罵神經病實際狀況。
    證人紀建州只證稱被告抓住其衣服，但對於訊問當天被告有無對之辱罵？答稱：
    忘記了；再訊問：被告有無朝著你們罵神經病？忘記了等語。倘被告因紀建州踢
    掉電腦線路而當場斥責神經病，紀建州豈有僅記得曾遭被告抓住，而忘記有無辱
    罵之經過？紀建州、朱俊豪所證，均不足為被告有利之認定。
  (五)又員警丁國棟係將其所攜勤務袋置放在被告店內之冰櫃上，該冰櫃在店內長約一
    百七十公分、寬約六十六公分，亦經原審勘驗，制有勘驗筆錄可稽。被告故意利
    用顧客前往購買冰品需打開該冰櫃時，將置於冰櫃上之勤務袋撥落於冰櫃外側之
    地面等情，業據證人丁國棟、吳新竹、吳國明、霍建元、林景煌等人於偵查及原
    審證述甚詳，復有現場照片在卷可按。被告雖辯稱係自冰櫃內側伸手，將勤務袋
    放於冰櫃外側地面云云，但原審法院現場實地履勘，被告如有移開勤務袋必要，
    可輕易將該勤務袋提至旁側地面，而以被告身高、手臂長度及冰櫃寬度，即便伸
    長身體、手臂，仍無法自當時站立之冰櫃內側，將勤務袋放置到外側地面，有該
    勘驗筆錄可查。被告另辯稱當日曾遭警員毆打，警員為求免責，故意誣陷其妨害
    公務云云，惟被告對當日執行勤務之警官吳新竹提起傷害等自訴，業據原審法院
    以九十年度自字第二十九號判決吳新竹無罪，本院以九十一年度上易字第一一四
    號判決駁回上訴確定在案，有上開刑事判決在卷可憑，益證被告係不滿遭警臨檢
    ，憤而故意撥落警員勤務袋，阻撓執行以發洩不滿。
  (六)綜上所述，被告所辯，屬卸責之詞，不足採信，其罪證明確，犯行洵堪認定，應
    予依法論科。
三、按刑法第一百三十五條第一項之罪，以對於公務員依法執行職務時施強暴脅迫為
    要件。此之所謂施強暴，不以對於公務員之身體直接實施暴力為限，凡以公務員
    為目標，而對物或對他人施暴力，其結果影響及於公務員之執行職務者亦屬之（
    最高法院八十二年度臺上字第六○八號判決意旨參照）。被告對依法執行臨檢職
    務之員警以言語辱罵神經病，其後又於員警丁國棟填寫臨檢表時，另將丁國棟置
    於冰櫃上方之臨檢勤務袋故意撥落冰櫃外側地面，核其所為，係犯刑法第一百四
    十條第一項之於公務員依法執行職務時當場侮辱罪、刑法第一百三十五條第一項
    之對於公務員依法執行職務時施強暴罪（起訴書漏引此部分法條，業據第一審蒞
    庭檢察官當庭補正追加）。被告所犯上開二罪間，犯意個別，行為互殊，所犯構
    成要件不同，應分論併罰。
四、原審基此認定，援引刑法第一百三十五條第一項、第一百四十條第一項、第四十
    一條第一項前段、第五十一條第六款、罰金罰鍰提高標準條例第一條前段、第二
    條等規定，審酌被告因員警執行臨檢，影響生意致心生不滿而犯罪，及其素行、
    犯罪後態度等一切情狀，對公務員依法執行職務當場侮辱部分，判處拘役四十日
    ，對公務員依法執行職務施強暴部分，判處拘役二十日，定應執行刑為拘役五十
    九日。拘役如易科罰金，以三百元折算一日。經核其認事用法，均無不合。被告
    上訴意旨，仍執前詞，否認犯罪，核無理由，應予駁回。
五、被告經合法傳喚，無正當理由未到庭辯論，爰不待其到庭陳述，逕行判決。
六、據上論斷，應依刑事訴訟法第三百六十八條、第三百七十一條，判決如主文。
本案經檢察官謝英民到庭執行職務
中    華    民    國      九十一      年      十二     月    三十一     日
                            臺灣高等法院刑事第五庭
                                審判長法  官  曾  德  水
                                      法  官  楊  貴  雄
                                      法  官  趙  功  恆
右正本證明與原本無異。
不得上訴。
                      書記官  孫  佩  琳
中    華    民    國      九十一      年      十二     月    三十一     日
附錄本案論罪科刑法條全文：
刑法第一百三十五條第一項
對於公務員依法執行職務時，施強暴脅迫者，處三年以下有期徒刑、拘役或三百元以
下罰金。
刑法第一百四十條第一項
於公務員依法執行職務時當場侮辱或對於其依法執行之職務公然侮辱者，處六月以下
有期徒刑、拘役或一百元以下罰金。
